臺灣高等法院臺南分院刑事判決　　 95年度上更(一)字第437號
上　訴　人
即　被　告　甲○○
　　　　　　　　　　現另案於臺灣高雄第二監獄執行中
上列上訴人因違反槍砲彈藥刀械管制條例案件，不服臺灣臺南地
方法院94年度訴字第892號中華民國95年4月13日第1審判決（起
訴案號：臺灣臺南地方法院檢察署94年度偵字第6810號），提起
上訴，判決後，經最高法院第1次發回更審，本院判決如下：
    主  文
原判決撤銷。
甲○○無罪。
    理  由
一、本件公訴意旨略以：緣甲○○（原名林世保，綽號『阿平』
    ）前於民國八十四年間因詐欺、竊盜等罪，經臺灣嘉義地方
    法院各判處有期徒刑六月，並定執行刑有期徒刑十月，復與
    搶奪罪等罪合併定應執行刑有期徒刑三年八月，於八十八年
    六月五日縮短刑期假釋出監，並於九十年五月三日假釋期滿
    執行完畢。猶不知警惕，明知子彈係經主管機關公告查禁，
    非經主管機關許可，不得持有，竟於九十四年二月間某日，
    在臺南市○○○路○段九六號「好樂迪ＫＴＶ」對面，以新
    臺幣（下同）八千元之價格，向李怡諭（綽號『小李』，業
    經原審判決確定）購入二十顆改造子彈，並由段家勝（綽號
    『胖胖』，業經原審判決確定）代與李怡諭完成交易。之後
    ，段家勝再於同日晚間前往臺南市○區○○路六二號「九個
    酒ＰＵＢ」廁所內，將該二十顆子彈交付予甲○○收受。嗣
    於九十四年四月八日中午十二時四十七分許，為警持搜索票
    在臺南縣新營市○○○街二十一號查獲李怡諭非法持有與前
    開子彈同批之具有殺傷力之制式子彈三顆、改造子彈二十三
    顆，循線追查始知悉上情。因認被告甲○○涉有槍砲彈藥刀
    械管制條例第十二條第四項之犯嫌云云。
二、按犯罪事實應依證據認定之，無證據不得認定犯罪事實，刑
    事訴訟法第一百五十四條第二項定有明文，故事實之認定，
    應憑證據，如未能發現相當證據，或證據不足以證明，自不
    能以推測或擬制之方法，以為裁判基礎。而認定不利於被告
    之事實，須依積極證據，茍積極之證據不足為不利於被告事
    實之認定時，即應為有利於被告之認定，更不必有何有利之
    證據，有最高法院30年上字第816號判例可參。且刑事訴訟
    上證明之資料，無論其為直接或間接證據，均須達於通常一
    般之人均不致有所懷疑，而得確信其為真實之程度，始得據
    為有罪之認定，若其關於被告是否犯罪之證明未能達此程度
    ，而有合理懷疑之存在，致使無從形成有罪之確信，根據「
    罪證有疑，利於被告」之證據法則，即不得遽為不利被告之
    認定，最高法院76年度台上字第4986號著有判例可稽。
三、再按公訴案件犯罪證據之蒐集，及提起公訴後，對犯罪事實
    之舉證責任及指出證明之方法，均屬公訴人之職責，原則上
    法院僅於當事人之主張及舉證範圍內進行調查證據，其經法
    定程序調查證據之結果，認已足以證明犯罪事實時，始得為
    犯罪事實之認定。若其為訴訟上之證明，於通常一般人仍有
    合理之懷疑存在，尚未達於可確信其真實之程度者，在該合
    理懷疑尚未剔除前，自不能為有罪之認定。法院不得以偵查
    機關關於某種犯罪之調查不易，即放棄上開原則之堅持，致
    有違背刑事訴訟無罪推定及嚴格證明之原則，其理甚明。又
    施用毒品者，其所稱向某人購買之供述，須補強證據以擔保
    其供述之真實性。良以施用毒品者其供述之憑信性本不及於
    一般人，況施用毒品者其供出來源，因而破獲者，法律復規
    定得減輕其刑，其有為偵查機關誘導、或為邀輕典而為不實
    之陳述之可能，其供述之真實性自有合理之懷疑。是本院一
    貫之見解，認施用毒品者關於其向某人購買毒品之供述，必
    須補強證據佐證，以擔保其供述之真實性，俾貫澈刑事訴訟
    無罪推定及嚴格證明之基本原則。而茲所謂補強證據，指其
    他有關證明施用毒品者之關於毒品交易之供述真實性之相關
    證據而言，必須與施用毒品者關於毒品交易之供述，具有相
    當程度之關連性，而足使一般人對施用毒品者關於毒品交易
    之供述，並無合理之懷疑存在，而得確信其為真實，始足當
    之。有最高法院90年度台上字第3115號、94年度台上字第20
    33號判決可按。毒品案件如此，違反槍砲彈藥刀械管制條例
    案件亦是如此。又違反槍砲彈藥刀械管制條例之槍、彈、刀
    械，依該條例第四條規定之構要成件須具有殺傷力。是既要
    論被告未經許可，持有子彈罪，檢察官【首要證明被告確實
    持有子彈】，【次則要證明該子彈須具有殺傷力】，而非僅
    係依供述憑信性不高之證人之證詞即可率而認定。
四、公訴意旨認被告涉有槍砲彈藥刀械管制條例第十二條第四項
    之罪嫌，無非以證人李怡諭、段家勝之證述及自李怡諭之住
    處所查獲之具有殺傷力之改造子彈二十六顆為憑。訊之被告
    甲○○堅決否認有經由段家勝向李怡諭購買具有殺傷力之改
    造子彈二十顆之犯行，辯稱：「子彈不是我的，我沒有叫段
    家勝向李怡諭買過子彈，我是其催討段家勝償還修車費用，
    才引起段家勝挾怨報復。」、「我現在已經判刑加起來十三
    年，前陣子我也有逃亡，加起來也有二十五年，我沒有必要
    為了十個月徒刑浪費資源，我有買子彈這點我不承認。我有
    做的我一開始被抓的時候就有承認，這是段家勝交保認罪協
    商說指認我就可以交保，結果他們二人就交保，對於此認罪
    協商我不服，是偵八隊叫他們指認我的。」云云。
五、經查：本案販賣子彈之李怡諭，與所謂代甲○○購買子彈之
    段家勝，因其二人認罪，經法院分別判處有期徒刑一年一月
    、六月（均有併科罰金），李怡諭併予宣告緩刑五年、段家
    勝有期徒刑部分得易科罰金，有於台灣台南地方法院九十四
    年度訴字第八九二號刑事判決在卷可按。是其二人認罪確有
    達輕判之效。又證人段家勝於原審審理本案時，改證稱：「
    我上次（偵查中）講的是我氣頭上的話，我怕甲○○去我家
    裡要錢，所以我才這樣說，他有去我家要過錢，所以上次訊
    問我陳述不實在，我偷開甲○○的車，把車撞壞，甲○○向
    我叔叔要錢，要三、四十萬元，這是在九十四年一、二月間
    的事情，因為阿平說要賠他一半的錢，但是我家經濟不好，
    甲○○去我家向我媽媽要錢，所以我才誣告他，他有給我五
    千元，但是沒有叫我跟李怡諭買子彈。」云云，嗣又證稱：
    「（九十四年二月間你是否曾經向李怡諭買二十顆子彈？）
    有，是八千元之價格」、「是甲○○的朋友拿給我五千元，
    我自己添三千元」、「甲○○拿五千元給我，要給李怡諭，
    我不知道這個錢要幹嘛，另外三千元是我自己添上去要買子
    彈的錢」、「他（李怡諭）告訴我他有子彈，我就告訴他要
    以三千元向他買子彈」、「我好奇要用三千元看看可以拿幾
    個子彈來看看，要看子彈是否是真的，李怡諭當場就把襪子
    打開給我看，我說我大哥叫我拿五千元要還李怡諭，然後我
    就拿三千元給他，所以我總共拿了八千元給他，他就拿子彈
    給我，我不知道這是什麼意思」、「我是跟李怡諭說要拿三
    千元買子彈來看」、「我拿到子彈後，開車時碰到路檢，我
    害怕時就丟掉了。」等語。可知與其於偵查中之供述不符，
    是段家勝於偵查中供述之真實性亦有合理懷疑之處。惟無論
    如何，其二人所證之詞是否可證明被告犯罪，仍須回歸上開
    所述構成要件之重點─即須查獲被告甲○○「持有子彈」、
    該子彈須「具有殺傷力」。
六、再查：
（一）本件警方所查獲之具有殺傷力之改造子彈二十三顆，係李
      怡諭所有，並非被告甲○○所有，此自內政部警政署刑事
      警察局之移送書及檢察官之起訴書可得而知。可知本案偵
      查機關並未查獲被告甲○○持有任何子彈，被告是否持有
      改造子彈即屬不明，自不得僅因李怡諭及段家勝稱被告甲
      ○○持有子彈，即謂被告甲○○確實持有子彈。換言之，
      本案檢察官並未證明確有其所起訴之二十顆子彈存在。
（二）本件警方所查扣之二十三顆改造子彈，經送鑑定結果，其
      中二十顆，係土造子彈，具直徑約九ｍｍ金屬彈頭，經取
      樣七顆試射結果，均可擊發，認具殺傷力；另三顆，認均
      係土造子彈，具直徑約9ｍｍ金屬彈頭，經取樣一顆試射
      結果，可擊發，認具殺傷力等情，雖有內政部警政署刑事
      警察局94年4月13日刑鑑字第0940057470號槍彈鑑定書一
      份在卷可稽，並有內政部警政署刑事警察局搜索扣押筆錄
      、扣押物品目錄表、扣案子彈照片三張等在卷可憑。惟此
      具有殺傷力之改造子彈，還是證人李怡諭所有，並非被告
      甲○○所有之改造子彈。退萬步言，縱令被告甲○○持有
      改造子彈，該改造子彈是否具有殺傷力，在未鑑定前，亦
      不得以證人李怡諭所持有之改造子彈亦具有殺傷力，即據
      而推認李怡諭交付之改造子彈亦具有殺傷力。況依上所述
      ，本案根本沒有被告所持有子彈之存在。
七、綜上所述，可知檢察官認被告涉有上開罪嫌，除證人李怡諭
    及段家勝之供述外，莫論未見有何補強證據，甚至連最基本
    之證物─「子彈」，均未見之。公訴檢察官於原審審理時亦
    均僅在證人之證詞上打轉而已，仍未見任何其他有關證明被
    告確實持有改造子彈真實性之相關證據，已如上述。則本案
    有關被告甲○○是否犯有槍砲彈藥刀械管制條例第十二條第
    四項之罪之構成要件之證據，完全付之闕如。此外，復查無
    其他積極證據足以證明被告有持有具有殺傷力改造子彈之犯
    行。揆之首揭判例及判決意旨，即不得遽對被告論以持有改
    造具有殺傷力子彈之罪，自應諭知被告無罪之判決。原審未
    予詳查，遽對被告論以非法持有子彈罪，判處有期徒刑十月
    ，併科罰金新台幣二萬元，尚有未洽，被告上訴意旨指摘原
    判決不當，為有理由，自應由本院撤銷改判無罪，以昭公允
    。
據上論斷，應依刑事訴訟法第三百六十九條第一項前段、第三百
六十四條、第三百零一條第一項前段，判決如主文。
本案經檢察官蘇南桓到庭執行職務。
中　　華　　民　　國　　96　　年　　4　　月　　 3　　日
                  刑事第二庭    審判長法　官  葉居正
                                      法　官  吳森豐
                                      法　官  吳勇輝
以上正本證明與原本無異。
檢察官如不服本判決應於收受本判決後十日內向本院提出上訴書
，其未敘述上訴理由者並得於提起上訴後十日內向本院補提理由
書。
本件被告不得上訴。
　　　　　　　　　　　　　　　　　　　書記官  李良倩
中　　華　　民　　國　　96　　年　　4　　月　　 3　　日
